臺灣臺北地方法院刑事判決　　　　　　　　　　　　　九十年度易字第一九七六號
　　公　訴　人　臺灣臺北地方法院檢察署檢察官
　　被　　　告　乙○○
右列被告因違反毒品危害防制條例案件，經檢察官提起公訴（八十九年度毒偵緝字第
四○二、毒偵字第三七五七、九十年度毒偵緝字第六一號）及臺灣板橋地方法院檢察
署檢察官移送併案審理（九十一年度毒偵字第八一七號），甲○判決如左：
    主  文
乙○○連續施用第二級毒品，累犯，處有期徒刑柒月。扣案之第二級毒品安非他命（
淨重參點零伍公克）沒收銷毀之。
    事  實
一、乙○○前因施用第二級毒品安非他命案件，經依臺灣臺北地方法院先後二次分別
    依職權、依聲請裁定送觀察、勒戒後，均無繼續施用毒品之傾向，由臺灣臺北地
    方法院於民國八十七年十二月十七日以八十六年度訴字第一四四八號刑事判決為
    免刑判決及臺灣臺北地方法院檢察署檢察官於八十八年八月九日以八十八年度偵
    字第一二五六四、一四五四九、一四六五八號為不起訴處分確定，又於八十八年
    間因偽造文書案件，於八十九年五月一日經臺灣臺北地方法院判處有期徒刑四月
    ，於九十年三月六日執行完畢。惟乙○○竟不思悛悔，復基於概括犯意，自前述
    不起訴處分後不詳日時起至九十一年二月五日十二時前某時止，連續多次在臺北
    縣新店市○○路等處施用第二級毒品安非他命，為警分別於八十八年八月二十二
    日、八十九年二月十八日、八十九年三月二十九日、八十九年十一月七日及九十
    一年二月五日，在臺北縣新店市○○路二二六號前土地公廟旁、臺北縣中和市○
    ○街與立人街口、臺北縣中和市○○路○段一二八巷十七弄三十七號四樓頂、臺
    北縣新店市○○路二五八號及臺北縣板橋市○○街一號五樓頂等處查獲，並扣得
    第二級毒品安非他命淨重三‧○五公克。
二、案分由臺北市政府警察局文山第二分局、臺北市政府警察局大安分局及臺北縣警
    察局新店分局先後報請臺灣臺北地方法院檢察署檢察官偵查起訴及臺灣板橋地方
    法院檢察署移送併案審理。
    理  由
一、訊據乙○○對於右揭犯罪事實於甲○審理時均坦承不諱，復有第二級毒品安非他
    命淨重共計三點零五公克扣案可證，另被告之尿液經送驗結果亦呈安非他命陽性
    反應，此有臺北市立療養院出具之煙毒尿液檢驗報告書四紙、法務部調查局鑑定
    通知書一紙附卷可稽。按被告之自白固不得作為認定犯罪之唯一證據，而須以補
    強證據證明其確與事實相符，然茲所謂之補強證據，並非以證明犯罪構成要件之
    全部事實為必要，倘其得以佐證自白之犯罪非屬虛構，能予保障所自白事實之真
    實性，即已充分。又得據以佐證者，雖非直接可以推斷該被告之實施犯罪，但以
    此項證據與被告之自白為綜合判斷，若足以認定犯罪事實者，仍不得謂其非屬補
    強證據，有最高法院七十三年臺上字第五六三八號判例意旨可稽。本案被告之自
    白經核與驗尿之鑑定結果及扣案證物尚稱相符，其施用毒品之事證已臻明確，被
    告犯行洵堪認定。
二、核被告所為，係犯毒品危害防制條例第十條第二項施用第二級毒品罪。其施用前
    後持有毒品之低度行為，應為施用毒品之高度行為所吸收，不另論罪。又被告先
    後多次施用毒品之犯行，時間緊接，方法相同，所犯又係構成要件相同之罪名，
    顯係基於概括之犯意為之，應依連續犯之規定以一罪論，並加重其刑。另被告於
    八十八年間因偽造文書案件，於八十九年五月一日經臺灣臺北地方法院判處有期
    徒刑四月，於九十年三月六日執行完畢，此有臺灣高等法院被告全國前案紀錄表
    在卷可稽，其於刑之執行完畢後，在五年內之九十一年間再犯有期徒刑以上刑之
    本罪，為累犯，應依法遞加重其刑。爰審酌被告經觀察、勒戒並不起訴處分及免
    刑判決後，猶多次施用第二級毒品安非他命，惟犯罪後已坦承犯行，且其施用毒
    品之犯行，在性質上乃屬對自我身心健康之自戕行為，並具有病患性人格之特質
    ，行為本身對社會所造成之危害並非直接、巨大等犯罪之動機、目的、手段及所
    生危害等一切情狀，量處如主文所示之刑。末查，扣案之安非他命淨重共計三點
    零五公克，係毒品危害防制條例第二條第二項第二款所規定之第二級毒品，應依
    毒品危害防制條例第十八條第一項前段之規定沒收銷毀之。另被告自八十九年十
    一月七日起，迄九十一年二月五日止施用第二級毒品之移送併辦部分（九十一年
    度毒偵字第八一七號）犯行雖未據起訴，惟被告此部分之行為與已起訴部分之事
    實有連續犯之裁判上一罪關係，基於審判不可分之原則，自得由甲○併予審理，
    併此敘明。
三、公訴意旨另略以：被告乙○○自八十八年八月二十二日被警查獲施用第二級毒品
    安非他命時起至八十八年十月二十七日於臺北縣深坑鄉深坑子九巷四弄十三號再
    度為警查獲時止，仍有吸用第二級毒品安非他命之犯行，因認被告係涉有毒品危
    害防制條例第十條第二項施用第二級毒品罪嫌云云（八十八年度毒偵字第八七九
    號）。
四、按犯罪事實應依證據認定之，無證據不得推定其犯罪事實，刑事訴訟法第一百五
    十四條定有明文。又所謂認定犯罪事實之證據，係指足以認定被告確有犯罪行為
    之積極證據而言，如未發現相當證據，或證據不足以證明，自不能以推測或擬制
    之方法，以為裁判基礎。且刑事訴訟法上證明之資料，無論其為直接證據或間接
    證據，均須達於通常一般人均不致於有所懷疑，而得確信其為真實之程度，始得
    據為有罪之認定，若其關於被告是否犯罪之證明尚未達此程度，而有合理性懷疑
    之存在，致使無從形成有罪之確信，根據「罪證有疑，利於被告」之證據法則，
    即不得遽為不利被告之認定，其以情況證據（即間接證據）斷罪時，尤須基於該
    證據在直接關係上所可證明之他項情況事實，本乎推理作用足以確證被告有罪，
    方為合法，不得徒憑主觀上之推想，將一般經驗上有利被告之其他合理情況逕予
    排除，最高法院七十六年台上字第四九八六號、三十二年度上字第六七號判例意
    旨甚明。
五、本件公訴人認被告乙○○涉有上開罪嫌，係以被告為警捕獲當日與嫌犯白順仁共
    處一室，並由現場扣得寶特瓶安非他命吸食器乙組及安非他命殘渣袋等物為據。
    訊之被告乙○○於警訊及偵查中一再堅詞否認涉有公訴人所指之上開罪嫌，辯稱
    ：查獲之毒品係同時地查獲之白順仁所有，伊並無吸食等語（參見八十八年毒偵
    字第八七九號卷第四至五頁、第四○至四一頁）。經查：警方於上開時、地查獲
    被告時，固同時扣得安非他命吸食器乙組及安非他命殘渣袋等物，惟現場除被告
    外，另有已自白施用安非他命之白順仁在場，上開查扣物雖據白嫌供稱：「是我
    與我女友乙○○共有的。」（見八十八年毒偵字第八七九號卷第六頁），然經被
    告堅詞否認，觀之查獲之地點係在白嫌臥室，則上開查扣物是否確為被告所有，
    非無可疑；況被告於被查獲當日即同意採尿送驗，經以化學薄層層析法及酵素免
    疫分析法檢驗被告及白嫌二人尿液結果，僅在白嫌尿液中驗出含甲基安非他命成
    分陽性反應，惟並未在被告尿液中驗出任何甲基安非他命成分反應，此有臺北縣
    衛生局尿液煙毒檢驗成績書一紙在卷可稽（見八十八年毒偵字第八七九號卷第五
    八頁），而現場復查無任何被告正在施用安非他命之情事，有臺北縣政府警察局
    新店分局刑事案件報告書一紙在卷可參。遍閱全卷既無被告施用安非他命之積極
    事證，自難僅憑其與白順仁共處一室及查扣安非他命吸食器乙組、安非他命殘渣
    袋等物，即以推測擬制之方法，逕為認定被告係施用第二級毒品安非他命而為有
    罪之認定。惟公訴意旨認此部分與已起訴之施用毒品罪間有連續犯之裁判上一罪
    關係，爰不另為無罪之諭知。另此部分扣案之吸食器具壹組、安非他命殘渣袋壹
    個，雖係施用與放置安非他命所用之物，然尚非專供施用毒品所用之物，且無法
    證明係被告所有，爰不另為沒收之諭知，併此敘明。
據上論斷，應依刑事訴訟法第二百九十九條第一項前段，毒品危害防制條例第十條第
二項、第十八條第一項前段，刑法第十一條前段、第五十六條、第四十七條，判決如
主文。
本案經檢察官孫小萍到庭執行職務
中      華      民      國      九十一   年    三      月     二十八    日
                                  臺灣臺北地方法院刑事第九庭
                                      法  官  汪漢卿
右正本證明與原本無異。
如不服本判決，應於判決送達後十日內向甲○提出上訴狀(應抄附繕本)。
                                      書記官  蘇靜紅
中      華      民      國      九十一   年    四      月     一        日
附錄本案論罪科刑法條全文：
毒品危害防制條例第十條
施用第一級毒品者，處六月以上五年以下有期徒刑。
施用第二級毒品者，處三年以下有期徒刑。
毒品危害防制條例第十八條
查獲之毒品及專供製造或施用毒品之器具，不問屬於犯人與否，均沒收銷燬之。但合
於製藥或研究之用者，得不予銷燬。
前項合於醫藥或研究用毒品或器具之管理辦法，由法務部會同行政院衛生署定之。
